臺灣臺中地方法院刑事判決　　　　　　　96年度訴字第1706號
公　訴　人　臺灣臺中地方法院檢察署檢察官
被　　　告　甲○○　51歲民.
上列被告因違反稅捐稽徵法等案件，經檢察官提起公訴（95年度
偵字第28099號），本院判決如下：
    主  文
甲○○犯行使偽造私文書罪，處有期徒刑陸月，減為有期徒刑
月，如易科罰金，以銀元佰元（以新臺幣玖佰元）折算壹日。
緩刑貳年。偽造如附件所示之商業發票上隆全水產股份有限公司
印文及負責人簽名，均沒收。
    事  實
甲○○是「怡龍貿易有限公司」（下稱怡龍公司，址設臺中市○
區○○○街1 段196 號2 樓）之實際負責人（登記負責人為李苑
怡【起訴書誤載為李宛怡】），於民國94年10月4 日，向越南商
隆全水產冷凍股份有限公司（下稱隆全公司）購買附表一所示之
冷凍草蝦及冷凍蝦仁，為幫助怡龍公司逃漏關稅及營業稅，而自
綽號「阿明」之越南友人處，取得偽造之隆全公司商業發票1 張
（其上記載之重量、單價及總價較實際購買之重量、單價及總價
為低，且簽名與真正之發票不同，內容詳如附表二所示），並委
託不知情之全順報關行轉由亦不知情之耀億報關行辦理報關業務
，使不知情之耀億報關行依據甲○○所提供之偽造（起訴書誤載
為變造，以下同）商業發票上所記載之貨物價格及重量，製作編
號「DA/BC/94/WH71/9087」之進口報單，連同上開偽造之商業發
票持向財政部臺中關稅局（以下稱臺中關稅局）申報進口，使海
關人員依上開偽造商業發票上之重量及價格計算該批冷凍草蝦及
冷凍蝦仁之完稅價額，幫助怡龍公司以此不正當方法，逃漏營業
稅新臺幣（下同）49,751元及關稅165,836 元。嗣經臺中關稅局
送財政部關稅總局（以下稱關稅總局）驗估處查價後，發現本案
交易價格偏低，而委託經濟部駐胡志明市辦事處協助向隆全公司
查詢，而獲悉上情。
    理  由
一、認定犯罪事實所憑之證據及理由
    上開犯罪事實業據被告甲○○坦承不諱，核與證人江建亨（
    即臺中關稅局關員）、黃秀雄（即耀億報關行人員）之證述
    相符，並有編號「DA/BC/94/W H71/9087 」進口報單、隆全
    公司函文（函原本及譯本）、隆全公司存檔之商業發票、偽
    造之商業發票、關稅總局驗估處95年2 月14日總驗一一字第
    0951000803號函、駐胡志明市辦事處商務組95年1 月23 日
    胡志商字第09500001660 號函（以上均影本）在卷可稽，事
    證明確，被告之犯行堪以認定。
二、論罪科刑之理由
  (一)被告所為係犯稅捐稽徵法第43條第1 項之幫助逃漏稅捐罪、
    刑法第216 條行使第210 條之偽造私文書罪。起訴書原就被
    告所犯稅捐稽徵法第43條第1 項之幫助逃漏稅捐罪部分，誤
    論為同法第41條之逃漏稅捐罪，惟已據公訴檢察官當庭更正
    ，附此敘明。
  (二)按刑法業於94年1 月7 日修正，同年2 月2 日公布，於95年
    7 月1 日施行。修正後新法第2 條第1 項規定：「行為後法
    律有變更者，適用行為時之法律。但行為後之法律有利於行
    為人者，適用最有利於行為人之法律。」，其目的係為與刑
    法第1 條規定之罪刑法定主義契合，貫徹法律禁止溯及既往
    原則之精神，乃修正為「適用行為時之法律」，並兼採有利
    行為人之立場，採「從舊從輕」原則。惟該條係規範行為後
    法律變更所生新舊法律比較適用之準據法，於新法施行後，
    應逕適用新法第2 條第1 項之規定，為「從舊從輕」之比較
    。並應就罪刑有關之共犯、未遂犯、想像競合犯、牽連犯、
    連續犯、結合犯，以及累犯加重、自首減輕暨其他法定加減
    原因與加減例等一切情形，綜其全部罪刑之結果而為比較（
    最高法院95年第8 次刑事庭會議決議參照）。修正後之刑法
    刪除第55條關於牽連犯之規定。本件被告所犯上開幫助逃漏
    稅捐罪及行使偽造私文書罪間，具有牽連犯之關係，依修正
    前即行為時之規定，應從一重之行使偽造私文書罪處斷；修
    正後之刑法既已刪除牽連犯之規定，則所犯上述各罪應依數
    罪併罰之規定分論併罰。比較新舊法之規定，修正後之規定
    並非較有利於被告，依刑法第2 條第1 項之規定，應適用行
    為時之法律，即適用修正前刑法第55條牽連犯之規定，從一
    重之行使偽造私文書罪處斷。
  (三)審酌被告犯罪之動機、目的係因一時貪念，犯罪所生之危害
    尚非甚為重大，且犯罪後坦承犯行，態度尚稱良好等一切情
    狀，量處如主文所示之刑。被告於犯罪時之刑法第41條第1
    項前段規定：「犯最重本刑為5 年以下有期徒刑以下之刑之
    罪，而受6 個月以下有期徒刑或拘役之宣告，因身體、教育
    、職業、家庭之關係或其他正當事由，執行顯有困難者，得
    以1 元以上3 元以下折算一日，易科罰金。」又被告行為時
    之易科罰金折算標準，修正前罰金罰鍰提高標準條例第2 條
    前段（現已刪除）規定，就其原定數額提高為100 倍折算1
    日，則本件被告行為時之易科罰金折算標準，應以銀元100
    元或200 元或300 折算1 日，經折算為新臺幣後，應以新臺
    幣300 元或600 元或900 元折算為1 日。惟95年7 月1 日修
    正公布施行之刑法第41條第1 項前段則規定：「犯最重本刑
    為5年以下有期徒刑以下之刑之罪，而受6個月以下有期徒刑
    或拘役之宣告者，得以新臺幣1,000 元、2,000 元或3,000
    元折算一日，易科罰金。」比較修正前後之易科罰金折算標
    準，以95年7 月1 日修正公布施行前之規定，較有利於被告
    ，則應依刑法第2 條第1 項前段，適用修正前刑法第41條第
    1 項前段，並配合修正前罰金罰鍰提高標準條例第2 條之規
    定，定其折算標準。又被告犯罪時間在96年4 月24日前，合
    於減刑條件，應依中華民國96年罪犯減刑條例第2 條第1 項
    第3 款之規定減其刑期二分之一，並就減得之刑諭知易科罰
    金之折算標準。偽造如附件所示商業發票上隆全公司之印文
    及負責人簽名，應依刑法第219 條之規定宣告沒收。
  (四)被告前未曾受有期徒刑以上刑之宣告，有臺灣高等法院被告
    前案紀錄表在卷可按，被告坦承犯行，頗具悔意，且已於95
    年5 月間補繳稅款完畢，已據證人江建亨於調查站詢問時供
    述在卷，足認被告經此教訓，當知警惕而無再犯之虞，本院
    綜核各情，所宣告之刑，認以暫不執行為適當，爰併予宣告
    緩刑2 年，以啟自新。
四、適用之法律
  (一)刑事訴訟法第299條第1項前段。
  (二)稅捐稽徵法第43條第1項。
  (三)刑法第11條前段、第2 條第1 項、第216 條、第210 條、第
    219 條、（修正前）第55條、（修正前）第41條第1 項前段
    、第74條第1 項第1 款。
  (四)罰金罰鍰提高標準條例第1條前段、（修正前）第2條。
  (五)中華民國96年罪犯減刑條例第2 條第1 項第3 款、第7 條、
    第9 條。
中　　華　　民　　國　　96　　年　　12　　月　　5 　　日
                刑事第八庭  審判長法  官  林慧英
                                  法  官  簡源希
                                  法  官  陳慧珊
上正本證明與原本無異。
如不服本判決，應於判決送達後10日內向本院提出上訴狀（應附
繕本），上訴於臺灣高等法院臺中分院。
上訴書如未敘述理由，應於上訴期間屆滿後20日內補提理由書於
本院。
                                  書記官  施玉卿
中　　華　　民　　國　　96　　年　　12　　月　　5 　　日
附表一：
┌──────────────────────────────┐
│冷涷草蝦（FROZEN HOSO BLACK SHRIMP）                        │
├─────┬────┬─────┬───────┬─────┤
│  尺寸    │數  量  │  重  量  │    單  價    │ 總  價   │
│KIND&SIZE │QUANTITY│  NET WT  │  UNIT PRICE  │ AMOUNT   │
│          │（箱）  │（BLOCKS）│（美金/BLOCK）│（美金）  │
├─────┼────┼─────┼───────┼─────┤
│    ６    │   50   │   600    │    5.680     │3,408.00  │
├─────┼────┼─────┼───────┼─────┤
│    ８    │  150   │  1,800   │    5.117     │9,210.60  │
├─────┼────┼─────┼───────┼─────┤
│    １０    │  150   │  1,800   │    4.375     │7,875.00  │
├─────┼────┼─────┼───────┼─────┤
│        │  100   │  1,200   │    3.745     │4,494.00  │
├─────┼────┼─────┼───────┼─────┤
│        │  100   │  1,200   │    2.890     │3,468.00  │
├─────┼────┼─────┼───────┼─────┤
│        │   50   │    600   │    2.250     │1,350.00  │
├─────┴────┴─────┴───────┴─────┤
│冷涷蝦仁（FROZEN HOSO BLACK SHRIMP）                        │
├─────┬────┬─────┬───────┬─────┤
│  尺寸    │數  量  │  重  量  │    單  價    │ 總  價   │
│KIND&SIZE │QUANTITY│  NET WT  │  UNIT PRICE  │ AMOUNT   │
│          │（箱）  │ （公斤） │（美金/BLOCK）│（美金）  │
├─────┼────┼─────┼───────┼─────┤
│ -    │   30   │    324   │     6.90     │2,235.60  │
├─────┼────┼─────┼───────┼─────┤
│ -    │   30   │    324   │     6.40     │2,073.60  │
├─────┼────┼─────┼───────┼─────┤
│  總數    │  660   │   3,888  │              │34,114.80 │
│  TOTAL   │        │          │              │          │
└─────┴────┴─────┴───────┴─────┘
附表二：
┌──────────────────────────────┐
│冷涷草蝦（FROZEN HOSO BLACK SHRIMP）                        │
├─────┬────┬─────┬───────┬─────┤
│  尺寸    │數  量  │  重  量  │    單  價    │ 總  價   │
│KIND&SIZE │QUANTITY│  NET WT  │  UNIT PRICE  │ AMOUNT   │
│          │（箱）  │（BLOCKS）│（美金/BLOCK）│（美金）  │
├─────┼────┼─────┼───────┼─────┤
│    ６    │   50   │   270    │    2.50      │   675.0  │
├─────┼────┼─────┼───────┼─────┤
│    ８    │  150   │   810    │    2.50      │ 2,025.0  │
├─────┼────┼─────┼───────┼─────┤
│    １０    │  150   │   810    │    2.50      │ 2,025.0  │
├─────┼────┼─────┼───────┼─────┤
│        │  100   │   540    │    2.50      │ 1,350.0  │
├─────┼────┼─────┼───────┼─────┤
│        │  100   │   540    │    2.50      │ 1,350.0  │
├─────┼────┼─────┼───────┼─────┤
│        │   50   │   270    │    2.50      │   675.0  │
├─────┴────┴─────┴───────┴─────┤
│冷涷蝦仁（FROZEN HOSO BLACK SHRIMP）                        │
├─────┬────┬─────┬───────┬─────┤
│  尺寸    │數  量  │  重  量  │    單  價    │ 總  價   │
│KIND&SIZE │QUANTITY│  NET WT  │  UNIT PRICE  │ AMOUNT   │
│          │（箱）  │ （公斤） │（美金/BLOCK）│（美金）  │
├─────┼────┼─────┼───────┼─────┤
│ -    │   30   │    324   │     2.50     │   810.0  │
├─────┼────┼─────┼───────┼─────┤
│ -    │   30   │    324   │     2.50     │   810.0  │
├─────┼────┼─────┼───────┼─────┤
│  總數    │  660   │   3,888  │              │ 9,720.0  │
│  TOTAL   │        │          │              │          │
└─────┴────┴─────┴───────┴─────┘
【附錄本案論罪科刑法條】
稅捐稽徵法第43條第1項：
教唆或幫助犯第 41 條或第 42 條之罪者，處 3 年以下有期徒刑
、拘役或科新台幣6 萬元以下罰金。
刑法第216條：
行使第 210 條至第 215 條之文書者，依偽造、變造文書或登載
不實事項或使登載不實事項之規定處斷。
刑法第210條：
偽造、變造私文書，足以生損害於公眾或他人者，處 5 年以下有
期徒刑。
